臺灣臺北地方法院民事簡易判決
110年度北簡字第14114號
原      告  臺北市政府工務局大地工程處

法定代理人  池蘭生  


訴訟代理人  曾慶九  
            李軒硯  
            薛夏欣  
被      告  陳寶珠  


上列當事人間請求給付款項事件，本院於民國110年3月2日言詞
辯論終結，判決如下︰
    主  文
被告應給付原告新臺幣參拾壹萬捌仟壹佰捌拾柒元，及自民國一
百一十年四月二十三日起至清償日止，按週年利率百分之五計算
之利息。
訴訟費用新臺幣參仟肆佰貳拾元由被告負擔。
本判決得假執行。但被告如以新臺幣參拾壹萬捌仟壹佰捌拾柒元
為原告預供擔保，得免為假執行。
    事實及理由
壹、程序部分
    按訴狀送達後，原告不得將原訴變更或追加他訴。但請求之
    基礎事實同一者不在此限，民事訴訟法第255條第1項但書第
    2款定有明文。查原告原起訴依無因管理或不當得利之法律
    關係請求並聲明為：被告應給付原告新臺幣（下同）31萬8,
    187元及自支付命令送達被告之翌日起至清償日止，按年息
    百分之五計算之利息（見司促卷第5頁），嗣於訴訟中，以
    民國110年11月25日民事陳報狀及於111年3月2日言詞辯論時
    追加併以侵權行為關係為請求權基礎，遂基於無因管理、不
    當得利及侵權行為等關係為請求權基礎，並請求無須區分先
    後順序擇一認為有理由為判決而對被告請求，有前揭民事陳
    報狀及言詞辯論筆錄可查（見本院卷第63-65、86頁），核
    其所為，請求之基礎事實核屬同一，依上開規定，自應准許
    。
貳、實體部分　　
一、原告主張：
　㈠臺北市○○區○○段○○段00000地號土地(下稱系爭土地)之所有權
    人為臺北市，管理機關為原告，然遭被告無權占用興建房屋
    ，經臺北市建築管理工程處於108年1月8日拆除該違章建築
    ，拆除後所遺留之建材廢棄物，依廢棄物清理法第11條第5
    款規定，應由原所有人、管理人或使用人清除，故被告對系
    爭土地上之廢棄物負有清除義務。經原告於108年10月25日
    辦理會勘，告知被告限期清除地上物，並於109年2月18日會
    勘再次催告被告限期移除，倘若屆期未移除，將由原告逕行
    清除並收取相關費用，被告亦承諾將於109年6月底前清除；
    惟於109年7月2日會勘，被告仍未移除地上廢棄物，原告乃
    告知將代為移除並收取相關費用。嗣原告於109年7月14日為
    被告清除廢棄物完成，支出必要費用31萬8,187元，並於109
    年9月18日函請被告於109年12月31日前繳納前揭費用，惟被
    告迄今仍未繳納。
  ㈡因原告並無清除被告所有違章建築拆除後所遺留之廢棄物之
    義務，然經酌定期間要求被告自行清除未果，是以，原告為
    避免被告之建材廢棄物繼續堆置於系爭土地而遭環保主管機
    關裁罰，且導致持續占用系爭土地而致被告需給付相當於租
    金之不當得利予原告之結果，方基於為被告利益之考量予以
    清理，此管理行為實屬有利於被告且未違反被告可得推知之
    意思，故原告為此支出之必要費用，應得依民法第176條第1
    項規定請求被告償還；況聲請人為免影響市容觀瞻及環境衛
    生，造成對公共利益之侵害，乃將此等建材廢棄物予以清除
    ，縱認違反被告主觀意願，依民法第174條第2項規定亦可成
    立適法無因管理，故聲請人依民法第176條第2項、第1項之
    無因管理規定，對被告請求償還原告為此支出之上開必要費
    用。
  ㈢再者，原告以自己費用代被告清除廢棄物，被告因而免除清
    除義務，自係受有利益，原告支出清理費用，則受有損害，
    被告無法律上之原因，亦成立不當得利，故原告亦得依民法
    第179條不當得裡規定，對被告請求返還前揭必要費用。
　㈣系爭土地管理機關為原告，被告所有違章建築拆除後留置之
    廢棄物堆置於系爭土地，經原告多次請求仍未移除，應屬故
    意不法侵害原告代表臺北市管理系爭土地所得主張所有權人
    之權利，致生原告受有支付清理系爭土地在被告所有違章建
    築拆除後留置之廢棄物費用之損害，故原告亦得依據民法第
    184條第1項侵權行為規定請求被告賠償上開支出之清理費用
    。
  ㈤該處位於因地勢地形關係遠離主要道路，所以必須要人拆除
    搬運，原告已經有盡量壓低費用，被告有說要找人自己拆除
    ，但被告不斷延後時日，原告有告知被告應返還之期限，原
    告也有訂最後期限，因被告沒有拆除，所以原告就與被告會
    勘後，由原告代為拆除後並將依規定向被告收取費用。
　㈥綜上，爰依無因管理、不當得利、侵權行為之法律關係，請
    求擇一認定為有理由命被告應給付原告318,187元及暨利息
    等語，並聲明：被告應給付原告318,187元及自支付命令送
    達被告之翌日起至清償日止，按年息百分之5計算之利息。
二、被告則以：我負擔不起這費用，我有問過人家，人家願意以
    5,000元幫我拆除，我願意加1倍總共1萬元給原告，我有說
    我自己會找人拆除，請讓我再慢一些時間拆，原告還有說請
    我盡量快一點，我能力上只能付1萬元，當初說要幫我搬的
    人跟我說只要5,000元就好，但因為疫情的關係要晚一點才
    能搬，現場只需要1台吊車、2個工人5,000元即可，用不到2
    個鐘頭就可以處理等語，資為抗辯，並聲明：駁回原告之訴
    。
三、本院得心證之理由：
　㈠經查，原告主張被告所有違章建築拆除後所遺留在原告所管
    理土地上之廢棄物，被告應予移除，但被告始終未移除地上
    廢棄物，原告乃酌定期間要求被告自行清除未果，原告遂告
    知將代為移除並收取相關費用，嗣原告於109年7月14日支出
    移除清理費用為被告清除廢棄物完成，計支出必要費用31萬
    8,187元之上開事實，業據原告提出與所述相符之系爭土地
    遭占用會勘記錄、清運地上廢棄物定位圖示、清運地上廢棄
    物之施工前中後照片、地上廢棄物清運施工工程詳細表、原
    告催繳清理費用函文、系爭土地之土地登記第一類謄本等為
    證（見司促卷第9-25頁、本院卷第71頁），洵屬信實。又按
    無法律上之原因而受利益，致他人受損害者，應返還其利益
    ，民法第179條定有明文。本件被告就其應負責清除系爭土
    地上之廢棄物並不爭執，而原告就被告所應負責之清除事務
    代墊費用予以清除，被告核屬無法律上原因受有免於支出該
    筆費用之利益，原告則因此受有損害，被告自應返還所受之
    上開利益，是原告訴請被告返還所支出必要費用31萬8,187
    元，自屬有據。至被告固以：我有說我自己會找人拆除，請
    讓我再慢一些時間拆，原告還有說請我盡量快一點，當初說
    要幫我搬的人跟我說只要5,000元就好，但因為疫情的關係
    要晚一點才能搬，現場只需要1台吊車、2個工人5,000元即
    可，用不到2個鐘頭就可以處理云云置辯，惟依原告簽名其
    上之109年7月2日會勘記錄，被告會勘時所表示意見為：本
    人無法自行移除現場廢棄物，亦沒有能力繳納相關費用等語
    ，亦無提及原告同意可再延後拆除或被告可自行以甚低費用
    即可拆除之話語（見司促卷第20頁），且依清運地上廢棄物
    之施工前中後照片（見司促卷第21-22頁），該地地形並非
    平緩且樹木林立，施工環境非易，顯需支出相當施工費用方
    得完成，被告所述費用核與常情難謂相符，且被告僅空言抗
    辯，亦未提出何等具體事證以實其說，尚難憑採，併予敘明
    。
　㈡次按給付無確定期限者，債務人於債權人得請求給付時，經
    其催告而未為給付，自受催告時起，負遲延責任；其經債權
    人起訴而送達訴狀，或依督促程式送達支付命令，或為其他
    相類之行為者，與催告有同一之效力；前項催告定有期限者
    ，債務人自期限屆滿時起負遲延責任；遲延之債務，以支付
    金錢為標的者，債權人得請求依法定利率計算之遲延利息；
    應付利息之債務，其利率未經約定，亦無法律可據者，週年
    利率為百分之5，民法第229條第2項、第3項、第233條第1項
    前段、第203條分別定有明文。準此，本件核屬無確定期限
    之債務，原告請求被告給付自支付命令送達被告翌日即110
    年4月23日（見司促卷第33頁）起至清償日止，按週年利率5
    %計算之利息，核無不合，併予准許。
四、綜上所述，原告依不當得利之法律關係提起本訴，請求被告
    給付318,187元，及自支付命令送達被告翌日即110年4月23
    日起至清償日止，按週年利率5%計算之利息，為有理由，應
    予准許。
五、另有關無因管理及侵權行為之請求部分，因原告已表明不區
    分請求權之先後順序且請求擇一判決，而本院既已為命被告
    依不當得利關係向原告為給付之判決，就該無因管理及侵權
    行為之法律關係部分，自毋庸再為審認判決，附此敘明。
六、本件係就民事訴訟法第427條訴訟適用簡易程序所為被告敗
    訴之判決，依同法第389條第1項第3款規定，應依職權宣告
    假執行，並依同法第392條第2項規定，依職權宣告被告預供
    擔保，得免為假執行。
七、訴訟費用負擔之依據：民事訴訟法第78條。本件訴訟費用額
    ，依後附計算書確定如主文第2項所示金額。　　
中　　華　　民　　國　　111 　年　　3 　　月　　30 　日 
                  臺北簡易庭  法  官　陳仁傑  
以上正本證明與原本無異。
如不服本判決，應於判決送達後20日內向本庭（臺北市○○區○
○○路0段000巷0號）提出上訴狀。（須按他造當事人之人數附
繕本）。如委任律師提起上訴者，應一併繳納上訴審裁判費。 
中　　華　　民　　國　　111 　年　　3 　　月　　30 　日 
                              書記官　黃進傑
  計　算　書
項　　　　目             金 　額（新臺幣）　　   備註
第一審裁判費　　　            3,420元 
合　　　　計　　　            3,420元